【裁判字號】    99,易,1598
【裁判日期】    991223
【裁判案由】    竊盜
【裁判全文】
臺灣臺南地方法院刑事判決              99年度易字第1598號
聲  請  人  臺灣臺南地方法院檢察署檢察官
被      告  李華嶺
上列被告因竊盜案件，經檢察官聲請簡易判決處刑（聲請案號：
99年度偵字第14056號），本院認不宜以簡易判決處刑，改依通
常程序審理並判決如下：
    主  文
李華嶺無罪。
    理  由
一、聲請簡易判決處刑意旨如附件所載。
二、按犯罪事實應依證據認定之，無證據不得認定犯罪事實；又
    不能證明被告犯罪者，應諭知無罪之判決，刑事訴訟法第15
    4條第2項、第301條第1項分別定有明文。又事實之認定，應
    憑證據，如未能發現相當證據，或證據不足以證明，自不能
    以推測或擬制之方法，為裁判基礎；且認定犯罪事實所憑之
    證據，雖不以直接證據為限，間接證據亦包括在內，然而無
    論直接證據或間接證據，其為訴訟上之證明，須於通常一般
    之人均不致有所懷疑，而得確信其為真實之程度者，始得據
    為有罪之認定，倘其證明尚未達到此一程度，仍有合理之懷
    疑存在而無從使事實審法院得有罪之確信時，即應由法院為
    諭知被告無罪之判決，有最高法院40年台上字第86號、76年
    台上字第4986號判例可資參照。又按被告之自白不得作為有
    罪判決之唯一證據，仍應調查其他必要之證據，以察其是否
    與事實相符，刑事訴訟法第156條第2項定有明文。是以，被
    告雖已自白，仍應調查其他必要之證據，以察其是否與事實
    相符。立法目的仍欲以補強證據擔保自白之真實性；亦即以
    補強證據之存在，藉之限制自白在證據上之價值。而所謂補
    強證據，則指除該自白本身外，其他足資以證明自白之犯罪
    事實確具有相當程度真實性之證據而言。雖其所補強者，非
    以事實之全部為必要，但亦須因補強證據與自白相互利用，
    而足使犯罪事實獲得確信者，始足當之（最高法院94年臺覆
    字第10號判例意旨可資參照）。
三、聲請簡易判決處刑意旨認為被告涉有竊盜罪嫌，係以被告李
    華嶺於警詢、偵查中之陳述，扣案之銀、黃色相間之腳踏車
    及現場蒐證照片6張等證據方法作為主要論據。另被告則於
    偵查中辯稱，該腳踏車放在該處很多天了，我以為沒人要的
    等語（見偵查卷第3頁）。
四、經查：
(一)、被告李華嶺確實有於99年9月4日晚上6時許，在臺南市○○
    區○○路316號安平區公所旁牽取銀、黃色腳踏車1輛（下稱
    系爭腳踏車），此有被告李華嶺於警詢、偵查中之陳述，臺
    南市警察局第二分局扣押筆錄所附扣押物品目錄表乙份（見
    警卷第9頁）及現場蒐證照片6張（見警卷第13-16頁）在卷
    可憑。
(二)、按所謂他人對於動產之實力支配，客觀上必須具有排除他人
    支配之狀態，主觀上亦必須具有排他性支配之意思即占有之
    意思。且竊盜罪之成立，以行為人有竊取他人動產之不法意
    圖為必要，苟行為人誤他人之動產為他人拋棄之物，或行為
    人認為該動產在主客觀表徵上難以認定他人有實力支配之狀
    態及意思，而予先占，因行為人並無破壞他人對於動產之實
    力支配之認知及意欲，即欠缺竊盜之不法意圖及故意，自難
    以竊盜罪論擬。
(三)、查本件檢察官對於系爭腳踏車所有權或支配權之誰屬未負形
    式舉證責任並提出證據方法，僅泛稱腳踏車外型仍新，亦非
    棄置於廢棄物場所云云。然依被告於警偵訊之陳述：系爭腳
    踏車並未上鎖，齒輪生鏽、在該處放很久了等語（見警卷第
    2 頁、偵卷第3頁）。就此，可認定系爭腳踏車因放置於該
    處多日，亦未如一般有人所有之腳踏車上鎖，且齒輪亦非如
    檢察官所稱之新穎，依據一般人於社會日常生活之判斷，亦
    可推認無人對該系爭腳踏車保有實力支配權。又倘該系爭腳
    踏車確為有主物，則失主於失車後，必心急如焚，理當會前
    往轄區派出所報案，抑或多次返回失車處再次尋覓，惟本院
    再函請臺南市第二分局報告，其結果為：無法找到被害人，
    在臺南市○○區○○路316號安平區公所張貼告示，請被害
    人看到告示後立即到派出所認領，迄今已逾2個月，未見任
    何人出面認領等語，此有臺南市警察局第二分局於99年11月
    8 日函覆在卷（見本院99年度簡字第2744號卷）。因此，本
    案並無積極證據證明系爭腳踏車為「他人所有」之物，既該
    車已是無主物，並非他人所有之物，亦非暫時離本人所持有
    之物，當無從成為竊盜或侵占脫離物罪之客體。何況，被告
    主觀上依系爭腳踏車外觀，認為其係屬無人所有之物，因而
    牽取，並無破壞舊持有關係而建立新持有關係之意思，自無
    竊盜之故意可言，亦不能以竊盜罪責相繩。此外，復查無任
    何積極證據足以證明被告確有竊盜之犯行，揆諸前述規定，
    不能證明被告犯罪，自應為其無罪之諭知。
五、本件公訴人認被告涉嫌前揭竊盜犯行所憑之證據，尚未達於
    通常一般之人均不致有所懷疑，而得確信其為真實之程度，
    依刑事訴訟制度「倘有懷疑，即從被告之利益為解釋」、「
    被告應被推定為無罪」之原則，即難據以為被告不利之認定
    。此外，復查無其他積極證據，足資認定被告有何前開竊盜
    犯行，自屬不能證明被告犯罪，依首開說明，自應為被告無
    罪之諭知。
六、末按法院認為應科拘役、罰金或應諭知免刑或無罪之案件，
    被告經合法傳喚無正當理由不到庭者，得不待其陳述逕行判
    決，刑事訴訟法第306 條定有明文。查被告經合法傳喚，無
    正當理由而未於審判期日到庭，本院認定被告既應諭知無罪
    ，爰不待其陳述逕行判決，附此敘明。
據上論斷，應依刑事訴訟法第452條、第301條第1項、第306條，
判決如主文。
本案經檢察官黃郁如到庭執行職務。
中    華    民    國    99    年    12    月    23    日
                  刑事第八庭    法  官  蔡奇秀
以上正本證明與原本無異。
如不服本判決應於收受本判決後10日內向本院提出上訴書狀，並
應敘述具體理由。其未敘述上訴理由者，應於上訴期間屆滿後20
日內向本院補提理由書狀（均須按他造當事人之人數附繕本）「
切勿逕送上級法院」。
                                書記官  蕭伊舒
中    華    民    國    99    年    12    月    23    日

司法院資訊處製作；財團法人民間司法改革基金會備份。
